【裁判字號】    97,交抗,130
【裁判日期】    970131
【裁判案由】    違反道路交通管理處罰條例
【裁判全文】
臺灣高等法院交通事件裁定             97年度交抗字第130號
抗  告  人
即受處分人  甲○○
上列抗告人即受處分人因違反道路交通管理處罰條例案件，不服
臺灣桃園地方法院中華民國九十六年十二月二十四日裁定（九十
六年度交聲字第七一一號），提起抗告，本院裁定如下：
    主  文
抗告駁回。
    理  由
一、原裁定意旨以：異議人即受處分人甲○○駕駛車牌號碼６５
    ０５－ＫＴ號自用小客車，於民國九十六年八月三十日凌晨
    四時十分許，在臺北市○○○路與市○○道口，拒絕接受酒
    精濃度測試之檢定，經員警依道路交通管理處罰條例第三十
    五條第四項規定，掣開北市警交字第ＡＥＶ９０２１２０號
    舉發違反道路交通管理事件通知單，再經原處分機關於九十
    六年十月九日以相同事由，掣開北市裁二字第裁２２－ＡＥ
    Ｖ９０２１２０號違反道路交通管理事件裁決書，裁處異議
    人罰鍰新臺幣（下同）六萬元，並吊銷駕駛執照，三年內禁
    考之處分。受處分人不服聲明異議，原審調查後仍認受處分
    人確有於前揭時、地拒絕接受酒精濃度測試檢定之違規行為
    ，而駁回其異議之聲明。
二、抗告意旨略以：伊並非在駕駛中遭攔停，而係將車停靠在路
    邊，送友人離去，當時員警走來，很大聲的說：「過來，過
    來！」，因伊當時係在人行道上休息，員警竟說伊喝酒要進
    行酒測，伊害怕遭栽贓，始予拒絕，且同行之女性友人未受
    此項要求，執法顯有不公云云。
三、按汽車駕駛人拒絕接受酒精濃度測試之檢定者，處六萬元罰
    鍰，並當場移置保管該汽車及吊銷該駕駛執照：如肇事致人
    重傷或死亡者，吊銷該駕駛執照，並不得再考領，道路交通
    管理處罰條例第三十五條第四項定有明文，且依同條例第六
    十七條第二項規定，經依同條例第三十五條第四項前段吊銷
    駕駛執照者，三年內不得考領駕駛執照。次按，對於違反道
    路交通管理處罰條例之行為，當場舉發者，應填記駕駛人或
    行為人姓名、性別、出生年月日、地址、身分證統一號碼及
    車主姓名、地址、車牌號碼、車輛種類。被查獲之駕駛人或
    行為人為受處分人時，應將該通知單填記後交付該行為人簽
    名或蓋章收受之；拒絕簽章者，並記明其事由，視為已收受
    ，違反道路交通管理事件統一裁罰標準及處理細則第十一條
    第一項第一款亦有明定。
四、本院查：
    （一）受處分人甲○○於上揭時、地拒絕執勤員警進行酒精
          測試之事實，業據受處分人陳明在卷，並有臺北市政
          府警察局北市警交大字第ＡＥＶ９０２１２０號舉發
          違反道路交通管理事件通知單、臺北市交通事件裁決
          所２２－ＡＥＶ９０２１２０號裁決書、臺北市交通
          事件裁決所北市裁0000000000０號函及臺
          北市政府警察局中正第一分局北市警中正一分交字第
          ０９６３４１６３３００號函各一紙在卷可稽，自屬
          事實。
    （二）受處分人於異議狀中業已坦承於九十六年八月三十日
          凌晨四時十分許前有飲用酒類之事實不諱（見原審卷
          第四頁第一行），雖其辯稱：伊於查獲當時車子早就
          熄火，係在人行道上休息，不在車內，而否認有何酒
          醉駕車之事實云云。惟本件受處分人對警員要求進行
          酒精測試時卻拒絕接受等情事，業據證人即當時舉發
          之員警葉芹宗於原審審理時具結證稱：「（取締經過
          如何？）當時我和一名同事在凌晨三點至五點執行巡
          邏勤務，因我們派出所在四點的時候有排路檢的勤務
          ，所以我們在四點的時候就在臺北市○○○路及北平
          東路口執行路檢勤務，在四點十分時分局一位長官前
          來督導勤務，他在簽盤查表時，因我們還是要隨時保
          持警戒，所以我當時是面向林森北路朝北的方向，我
          看到異議人開了一輛自小客車從市○○道違規紅燈右
          轉林森北路，他右轉以後我原本想要取締他違規紅燈
          右轉，他可能看到我們在該處執行勤務，他的車子突
          然頓了一下，然後將車子右轉到旁邊的一塊小空地停
          著，由於長官督導勤務尚未結束，我走到旁邊商家的
          騎樓，看著異議人的車子，因我懷疑該車的駕駛酒駕
          ，我擔心他們會換駕駛，所以我就一直看著那輛車，
          到長官離開的這段時間，不到五分鐘，我看車子都沒
          有人下來，長官離開後我就偕同同事洪永全前往查看
          ，異議人的車子尚未熄火，我敲駕駛座的車窗請駕駛
          下車，並請他出示證件，當時就是異議人下車的，異
          議人當時問我說要證件做什麼，我告訴他他剛剛紅燈
          右轉，我靠近他身邊說話的時候很清楚地聞到他身上
          有很濃的酒味，我問他是否有喝酒，他說他沒有喝，
          是他女朋友喝的，我告訴他他身上酒味很濃，我們認
          為他酒後駕車，請他配合實施酒測，後來異議人一直
          堅持他沒有喝酒，並說他的車子本來就停放在該處，
          經我們查看車內沒有任何酒瓶，車內尚有另一名女子
          ，我們要求異議人實施酒測，但是異議人都不願意配
          合，我們請他配合酒測的這段期間，另一長官也前來
          督勤，他有看到我們全程取締的狀況，我們長官說時
          間已經過了這麼久，異議人又拒絕實施酒測，長官要
          我們依規定以拒絕實施酒測來告發，我們當時就先告
          訴異議人他涉嫌違反道路交通管理處罰條例，我們要
          依法告發他拒絕酒測，屆時將罰款六萬元並吊銷駕照
          三年，這是第一次告訴異議人，當時異議人並不理會
          。過了約十五分鐘以後，我們又告訴異議人第二次上
          開的的內容，異議人還是一樣拒絕酒測，所以我們就
          依法掣單告發，我們有把通知單交給異議人，異議人
          拒絕簽收通知單，因他的車子不能開走，所以後來異
          議人和與他同行的女子一起搭其他的車輛離開。」、
          「（當時異議人的精神狀態如何？）當時異議人話很
          多，走路不是很穩，態度不好而且很盧，一直不願意
          配合實施酒測。」等語明確（見原審卷第二十頁）。
          證人即員警葉芹宗就整個舉發經過，陳述極為具體、
          清楚，且其與異議人素不相識，並無怨隙，並於本院
          審理時經具結以擔保其證詞之真實性及憑信性，當無
          甘冒涉犯偽證罪之風險，蓄意構陷異議人有此交通違
          規，是其證詞自得採信，堪認受處分人當時確有酒後
          駕車拒絕接受酒精濃度測試之檢定之情事無訛，受處
          分人上開辯解顯係卸責之詞，委無可採。
    （三）又依前開規定之立法本旨，即基於保障路上過往車輛
          及行人之法益，賦與汽車駕駛人有接受酒精濃度測試
          檢定之義務，避免不肖汽車駕駛人以拒絕酒精濃度測
          試檢定之方式，逃避經測試檢定後酒精濃度超過規定
          標準之處罰。參諸舉發員警依客觀之情形，合理判斷
          本件為易生危害之交通工具，且在公共道路行駛，有
          使一般用路人遭受危險之虞，而予以攔停並要求異議
          人作酒精測試，自屬於法有據。受處分人依上開規定
          本即有接受酒精濃度測試檢定之義務，其在受員警要
          求作為時，竟拒絕配合接受酒精濃度測試之檢定，原
          處分機關依道路交通管理處罰條例第三十五條第四項
          前段、第六十七條第二項規定加以處罰，自無違誤。
    （四）另受處分人提出員警未對同行女性友人進行酒精測試
          之質疑，但此乃執行員警依當時客觀情形，認該名女
          性友人無需進行酒精檢測之合理判斷，與受處分人有
          無違規並不相干，不得執此為有利於已之抗辯。又受
          處分人是否在舉發違規通知單上簽名，與其是否有拒
          絕接受酒測之違規行為成立無涉，本件受處分人拒絕
          在舉發違規通知單上「收受通知聯者簽章」處簽章，
          經員警記明其事由，依前揭規定即視為已收受，而此
          項「擬制收受」之法律效果，包括收受後應依指定時
          、地自動到案，及不自動到案者應接受裁罰等效果，
          並非指認諾違規行為，故本院認受處分人有違規行為
          ，係本於證人具結擔保後之證詞，與受處分人是否在
          舉發通知單上簽名無涉，附此敘明。
五、綜上所述，受處分人確有於上揭時地拒絕接受酒精濃度測試
    檢定之違規行為，事證明確，原處分機關依道路交通管理處
    罰條例第三十五條第四項之規定，裁處受處分人六萬元罰鍰
    及吊銷其駕駛執照，且禁止於三年內考領駕駛執照，核無違
    誤，原審法院同此認定，裁定駁回受處分人之異議聲明，認
    事用法並無不當。抗告人猶執陳詞提起本件抗告否認有違規
    行為，依諸前揭說明並無可採，受處分人之抗告為無理由，
    應駁回之。
據上論斷，依道路交通管理處罰條例第八十九條、道路交通案件
處理辦法第二十六條、刑事訴訟法第四百十二條，裁定如主文。
中    華    民    國    97    年    1     月    31    日
                  刑事第四庭  審判長法  官  沈宜生
                                    法  官  陳國文
                                    法  官  鄭水銓
以上正本證明與原本無異。
本裁定不得再抗告。
                                    書記官  劉貞達
中    華    民    國    97    年    1     月    31    日


司法院資訊處製作；財團法人民間司法改革基金會備份。
